臺灣高等法院臺中分院刑事判決
111年度原侵上訴字第2號
上  訴  人  
即  被  告  柏孟軒


選任辯護人  陳世川律師（法扶律師）                  
上列上訴人因妨害性自主案件，不服臺灣南投地方法院110年度
原侵訴字第3號中華民國110年8月30日第一審判決（起訴案號：
臺灣南投地方檢察署109年度調偵字第238號），提起上訴，本院
判決如下：
    主  文
原判決撤銷。
丙○○對於未滿十四歲之女子性交，共肆罪，均累犯，各處有期徒
刑壹年捌月。應執行有期徒刑壹年拾月。
    犯罪事實
一、丙○○於民國108年7月9日，透過其姪女即甲女（代號BK000-A
    108075B，95年4月生，真實姓名年籍均詳卷，下稱甲女）結
    識其同年級同學即未滿14歲之甲○（代號BK000-A108075，94
    年10月生，真實姓名年籍均詳卷，下稱甲○)後，丙○○與甲○2
    人即自108年7月間開始交往而成為男女朋友。詎丙○○明知甲
    ○為未滿14歲女子，年少懵懂，性自主能力及判斷能力均尚
    未成熟，竟基於與未滿14歲女子為性交之犯意，分別於108
    年8月10日21時許、同年月14日某時、同年月18日19時許及
    同年月30日凌晨4時許，在其位於南投縣○○鄉○○巷00號住處
    房間內，在未違反甲○之意願下，以其陰莖插入甲○陰道內之
    方式，對甲○為性交行為共4次。嗣經甲○就讀學校之老師發
    覺通報後，由甲○之母即乙○（代號BK000-A108075A，真實姓
    名詳卷，下稱乙○）陪同甲○報警處理，始悉前情。
二、案經乙○訴由南投縣政府警察局仁愛分局報告臺灣南投地方
    檢察署檢察官偵查起訴。
    理  由
壹、程序及證據能力：
一、按司法機關所製作必須公示之文書，不得揭露被害人姓名、
    出生年月日、住居所及其他足資識別被害人身分之資訊，性
    侵害犯罪防治法第12條第2項定有明文。又裁判及其他必須
    公示之文書，不得揭露足以識別被害人身分之資訊。如確  
    有記載之必要，得僅記載其姓氏、性別或以使用代號之方式
     行之，法院辦理性侵害犯罪案件應行注意事項第3點規定甚
     明。故本判決為避免揭露足以識別被害人甲○身分資訊之虞
    ，爰不記載被害人甲○、告訴人乙○（即甲○之母）、證人甲
    女（即甲○之同學）之真實姓名，分別以甲○、乙○、甲女稱
    之（真實姓名均詳卷），合先敘明。
二、次按被告以外之人於審判外之陳述，雖然不符合刑事訴訟法
    第159條之1至第159條之4之規定，但經當事人於審判程序同
    意作為證據，法院審酌該言詞陳述或書面陳述作成時之情況
    ，認為適當者，亦得為證據；當事人、代理人或辯護人於法
    院調查證據時，知有第159條第1項不得為證據之情形，而未
    於言詞辯論終結前聲明異議者，視為有前項之同意。刑事訴
    訟法第159條之5第1項、第2項分別定有明文。查就本判決以
    下所引用被告以外之人於審判外之陳述，檢察官、上訴人即
    被告丙○○（下稱被告）及其辯護人均表示無意見或同意有證
    據能力（見本院卷第60至63頁），本院審酌上開證據資料製
    作時之情況，尚無違法不當或證明力明顯過低之瑕疵情形，
    依上開規定，均具有證據能力。
三、非供述證據之物證，或以科學、機械之方式，對於當時狀況
     所為忠實且正確之記錄，性質上並非供述證據，無傳聞法
    則 規定之適用，如該非供述證據非出於違法取得，並已依
    法踐 行調查程序，即不能謂其無證據能力。本件判決以下
    引用之 非供述證據，經本院於審理時依法踐行調查證據程
    序，與本 案待證事實具有自然之關聯性，且無證據證明係
    公務員違法 取得之物，依法自得作為證據。
貳、認定犯罪事實之證據及理由：
　　上開犯罪事實，業據被告坦承不諱（見警卷第1至3頁反面；
    偵卷第48至50頁；原審卷第76、115頁；本院卷第64頁），
    核與被害人甲○於警詢及偵訊之證述（見警卷第5至7頁；偵
    卷第9至12、42至43頁）、告訴人乙○於警詢及偵訊之證述（
    見警卷第8至9頁；偵卷第56至61頁）、證人甲女於偵訊之證
    述（見偵卷第41至42頁）均大致相符，並有受理刑事案件報
    案三聯單（見警卷第10頁）、受理各類案件紀錄表（見警卷
    第11頁）、被害人甲○出具之指認犯罪嫌疑人紀錄表（見警
    卷第12頁）、內政部警政署刑事警察局109年1月16日刑生字
    第000000000號鑑定書（見偵卷第19至22頁）、妨害性自主
    案代號與真實姓名對照表【被害人甲○、家屬（即告訴人乙○
    ）、證人甲女】、甲女及甲○之個人基本資料查詢結果、受
    理疑似性侵害事件驗傷診斷書、性侵害案件通報表【教育單
    位通報】、性侵害犯罪事件通報表【警方通報】及性侵害案
    件減少被害人重複陳述作業訊前訪視紀錄表（均見偵卷密封
    袋）在卷可憑，足認被告前揭具任意性自白，與事實相符，
    而堪採信。本件事證明確，被告上開4次對未滿14歲女子性
    交之犯行均堪認定，皆應依法論罪科刑。
參、論罪說明：
一、查被害人甲○係94年10月間出生，於案發時為未滿14歲，有
    其個人基本資料查詢結果在卷足憑（見偵卷密封袋）。被告
    行為時，知悉被害人甲○為未滿14歲女子，仍對被害人甲○為
    上開4次性交行為，核被告所為，均係犯刑法第227條第1項
    之對未滿14歲女子性交罪。
二、被告所為上開4次對未滿14歲女子性交之犯行，犯意各別，
    行為互殊，應分論併罰。
肆、是否加重或減輕其刑之說明：
一、被告前曾因公共危險案件，經臺灣橋頭地方法院（下稱橋頭
    地院）以107年度原交簡字第39號判決判處有期徒刑3月及併
    科罰金新臺幣4萬元確定（①案）；又因公共危險案件，經橋
    頭地院以107年度原交簡字第41號判決判處有期徒刑3月及併
    科罰金新臺幣3萬元確定（②案），上開2案經橋頭地院以107
    年度聲字第1048號裁定定應執行有期徒刑5月及併科罰金新
    臺幣6萬8000元確定，經入監接續執行上開有期徒刑（執行
    期間：107年10月24日至108年3月23日）及罰金易服勞役（
    執行期間：108年3月24日至108年5月30日），於108年5月30
    日執行完畢出監等情，有臺灣高等法院被告前案紀錄表在卷
    可參。被告於前揭有期徒刑執行完畢後，5年以內故意再犯
    本案有期徒刑以上之對未滿14歲女子性交罪（共4罪），均
    構成累犯。經斟酌被告於前案所受有期徒刑執行完畢後，不
    到半年，隨即再為本案4次犯行，顯見其對於刑罰之反應力
    薄弱，又被告本案4次犯行，對性自主能力及判斷能力均尚
    未成熟之被害人甲○，妨礙其身心發展及人格養成，嚴重影
    響其日後兩性關係及身心之健全發展，被告之行為具有特別
    之惡性，且因此加重被告所犯對未滿14歲女子性交罪之最低
    本刑，並不致生行為人所受之刑罰超過其所應負擔罪責及其
    人身自由因此有遭受過苛之侵害，而不符憲法罪刑相當原則
    或牴觸憲法第23條比例原則之情形，自均應依刑法第47條第
    1項規定，各加重其刑。
二、按刑法第59條所謂「犯罪之情狀」與同法第57條所謂「一切
    情狀」，並非有截然不同之領域，於裁判上酌減其刑時，本
    應就犯罪一切情狀，包括該第57條所列舉之事項，予以全盤
    考量，審酌其犯罪有無可憫恕之事由，以為判斷，故適用第
    59條酌量減輕其刑時，並不排除第57條所列舉10款事由之審
    酌。本件被告雖對未滿14歲女子為性交行為，但對未滿14歲
    女子為性交者，其情節不一、動機互異，危害程度有別，法
    律科處此類犯罪所設之法定最低本刑卻同為「3年以上10年
    以下有期徒刑」，不可謂不重。倘依其情狀處以相當之有期
    徒刑即可達防衛社會目的者，自非不可依客觀之犯行與主觀
    之惡性，考量其情狀是否有可憫恕之處，適用刑法第59條之
    規定酌量減輕其刑，期使個案裁判之量刑，能斟酌至當，符
    合比例原則，以實現刑罰權之分配正義。又被告本案4次對
    未滿14歲之被害人甲○為性交時，雙方為男女朋友關係，且
    被告犯後始終坦承犯行，事後亦與被害人甲○及告訴人乙○達
    成和解，獲得其等原諒並已履行調解筆錄之內容等情，有調
    解成立筆錄（見調偵卷第4至5頁）、郵政匯票申請書（見原
    審卷第61至69、、119至133頁）及原審110年4月28日電話紀
    錄表（見原審卷第83頁）在卷可憑，堪認被告確有悔過之心
    ，並積極彌補對被害人甲○及告訴人乙○所生之損害，被害人
    甲○於偵訊中曾表示不對被告提告（見偵卷第43頁），足認
    被告所為固應受譴責及刑罰，然究非極惡無可饒恕之人。經
    斟酌上情，及本案犯罪原因與環境、被告之生活環境及背景
    ，依其客觀犯行與主觀惡性考量其情狀，認對被告縱科以最
    低度刑，仍嫌過重，客觀上足以引起一般同情，足認其犯罪
    情狀堪可憫恕，有情輕法重之情形，爰均依刑法第59條規定
    ，就被告上開4次犯行，皆酌量減輕其刑，並依法先加後減
    。
伍、撤銷改判之說明：
一、原審經審判結果，以被告上開犯罪事證明確，予以論罪科刑
    ，固非無見。惟：
　㈠按司法院釋字第775號解釋意旨係揭示：刑法第47條第1項有
    關累犯加重本刑部分，其不分情節，基於累犯者有其特別惡
    性及對刑罰反應力薄弱等立法理由，一律加重最低本刑，於
    不符合刑法第59條所定要件之情形下，致生行為人所受之刑
    罰超過其所應負擔罪責之個案，其人身自由因此遭受過苛之
    侵害部分，對人民受憲法第8條保障之人身自由所為限制，
    不符憲法罪刑相當原則，牴觸憲法第23條比例原則等旨。本
    案被告所犯對未滿14歲女子性交罪（共4罪），均構成累犯
    ，應依刑法第47條第1項規定，各加重其刑，且被告上開4次
    犯行均符合刑法第59條酌減其刑之要件，皆已獲酌減其刑（
    原判決亦認被告上開4次犯行符合刑法第59條酌減其刑之要
    件），有如前述，則被告所犯對未滿14歲女子性交罪（共4
    罪），於依刑法第59條規定酌減後之最低本刑，各已降至「
    有期徒刑1年6月」，實難認有何如依累犯規定加重最低本刑
    ，會致生行為人所受之刑罰超過其所應負擔罪責及其人身自
    由因此有遭受過苛之侵害，而不符罪刑相當原則或牴觸比例
    原則之情形，與司法院釋字第775號解釋意旨所揭示不符罪
    刑相當原則或牴觸比例原則之情形，已屬有別。又原審未考
    量被告於前案所受有期徒刑執行完畢後，不到半年，隨即再
    為本案4次犯行，可見被告對於刑罰之反應力薄弱，且未滿1
    4歲之少女對性事觀念懵懂、性自主能力及判斷能力均未成
    熟，被告對未滿14歲之被害人甲○為性交，妨礙其身心發展
    及人格養成，嚴重影響其日後兩性關係及身心之健全發展，
    被告之行為具有特別之惡性等情，亦難認有何如依累犯規定
    加重最低本刑，會致生行為人所受之刑罰超過其所應負擔罪
    責及其人身自由因此有遭受過苛之侵害，而不符罪刑相當原
    則或牴觸比例原則之情形，顯無司法院釋字第775號解釋意
    旨所揭示不符罪刑相當原則或牴觸比例原則之情形，原審僅
    以被告無妨害性自主前科，本案非屬輕罪，本案與前案所犯
    之罪不同為由，逕認本案如依累犯規定加重其刑，有違反罪
    刑相當原則及比例原則之虞，而不依該規定加重最低本刑，
    容有違誤。另原審既認就被告所犯上開4罪，如依累犯規定
    加重其刑，有違反罪刑相當原則及比例原則之虞，而不依該
    規定加重最低本刑，即應就該4罪皆判處不予加重之最低本
    刑【即法定刑依刑法第59條規定酌減後之最低本刑（有期徒
    刑1年6月）】，論理方屬一致，然原判決就被告所犯上開4
    罪卻均判處有期徒刑1年7月，高於前述最低本刑，論理亦有
    矛盾。
　㈡被告上訴意旨指摘原審量刑過重及請求宣告緩刑云云，均非
    可採【原判決未依累犯規定加重其刑，且量處依刑法第59條
    規定酌減後之低度刑，難認量刑過重；至於本案無法諭知緩
    刑之理由詳如後述】，其上訴雖無理由，惟原判決既有上開
    可議之處，自應由本院將原判決撤銷改判。
二、爰審酌被告明知被害人甲○乃未滿14歲之少女，其思慮及性
    自主能力均未臻成熟，竟未克制自身情慾衝動，對被害人甲
    ○為性交行為，雖未違反甲○之意願，然對仍處於性事觀念懵
    懂、性自主能力及判斷能力均未成熟之甲○而言，足以妨礙
    其身心發展及人格養成，嚴重影響其日後兩性關係及身心之
    健全發展，所為實屬不該，應予非難；惟念及被告犯後坦承
    全部犯行，且已與被害人甲○及告訴人乙○達成和解，獲得其
    等原諒，並已履行調解筆錄之內容，犯後態度良好；考量被
    告犯罪之動機、目的、手段、所生危害及本案犯罪情節；兼
    衡被告自述為國小畢業之智識程度、從事邊坡防護工作、經
    濟狀況小康之家庭生活狀況等一切情形，分別量處如主文第
    2項所示之刑，並斟酌被告對未滿14歲女子為性交共4次、被
    害人同一，侵害法益及犯罪類型均相同，對於危害個人法益
    之加重效應為整體非難評價等情狀，定其應執行刑如主文第
    2項所示。　
三、本案雖僅被告提起上訴，然因原審未依累犯規定加重其刑，
    有適用法條不當之情形，本院因而撤銷改判，依刑事訴訟法
    第370條第1項但書之規定，自無不利益變更禁止原則之適用
    ，併此敘明。　　　
四、不予宣告緩刑之說明：　　
　　被告前曾因故意犯罪受有期徒刑之宣告且執行完畢未逾5年
    ，有如前述，核與刑法第74條第1項所規定之得宣告緩刑要
    件不符，無從併予宣告緩刑。是被告請求宣告緩刑云云，於
    法不合，本院自無從准許。
據上論結，應依刑事訴訟法第369條第1項前段、第364條、第299
條第1項前段、第370條第1項但書，刑法第227條第1項、第47條
第1項、第59條、第51條第5款，判決如主文。
本案經檢察官林孟賢提起公訴，檢察官丁○○到庭執行職務。
中　　華　　民　　國　　111 　年　　3 　　月　　31　　日
                   刑事第四庭   審判長法　官  蔡名曜
                                      法　官  邱鼎文
                                      法　官  黃玉琪
以上正本證明與原本無異。 
如不服本判決應於收受送達後20日內向本院提出上訴書狀，其未
 敍述上訴理由者，並得於提起上訴後20日內向本院補提理由書(
均須按他造當事人之人數附繕本)「切勿逕送上級法院」。因疫
情而遲誤不變期間，得向法院聲請回復原狀。

                                      書記官  林姿妤

中　　華　　民　　國　　111 　年　　3 　　月　　31　　日